臺灣新竹地方法院民事簡易判決　　　　 94年度竹簡字第632號
原　　　告　丙○○
訴訟代理人　丁○○
被　　　告　台新國際商業銀行股份有限公司即新竹第十信用合
　　　　　　作社
法定代理人　戊○○
訴訟代理人　己○○
上列當事人間第三人異議之訴事件，本院於民國94年10月20日言
詞辯論終結，判決如下：
    主  文
原告之訴駁回。
訴訟費用由原告負擔。
    事實及理由
一、事實摘要：
(一)、原告主張：本院民國90年度執字第4595號清償票款強制執行
    事件之執行標的物，即坐落新竹市○○段142-19地號土地上
    建號585號建物，該建物之3樓加蓋，面積8.375 平方公尺部
    分為原告所有，不應列入拍賣範圍，且該部分未經估價即予
    以拍賣，聲明求為判決上開加蓋部分不在本院90年度執字第
    4959號拍賣範圍之內等語。
(二)、被告則以：本院90年度執字第4595號強制執行事件係引用前
    案即本院83年度執字第2573號鑑價資料及最後一次拍賣底價
    ，依88年9月17 日林松茂建築師之鑑價報告，新竹市○○段
    142-19地號土地上建號585號房屋上之3樓增建確有鑑價，且
    因增建物不具構造上及使用上之獨立性，建號585 號房屋所
    有權人取得3 樓增建物之所有權，並已併入主建物一併拍賣
    ，原告既無所有權，就無足以排除強制執行之異議權存在等
    語，資為抗辯，並聲明：如主文所示。
二、程序部分：
(一)、按第三人就執行標的物有足以排除強制執行之權利者，得於
    強制執行程序終結前，向執行法院對債權人提起異議之訴。
    如債務人亦否認其權利時，並得以債務人為被告，強制執行
    法第15條定有明文。又強制執行法第15條所定第三人異議之
    訴，以排除執行標的物之強制執行為目的，故同條所謂強制
    執行程序終結，係指對於執行標的物之強制執行程序終結而
    言，對於執行標的物之強制執行程序如已終結，則雖因該執
    行標的物之賣得價金不足抵償執行名義所載債權之全部，致
    執行名義之強制執行程序尚未終結，第三人亦不得提起異議
    之訴，對於執行標的物之強制執行程序，進行至執行名義所
    載債權之全部或一部，因對於執行標的物之強制執行達其目
    的時，始為終結，故執行標的物經拍賣終結而未將其賣得價
    金交付債權人時，對於該執行標的物之強制執行程序，不得
    謂已終結，第三人仍得提起異議之訴，但已終結之拍賣程序
    不能依此項異議之訴有理由之判決予以撤銷。故該第三人僅
    得請求交付賣得價金，不得請求撤銷拍賣程序，司法院院解
    字第2776號解釋可資參照。經查，原告主張對本院90年度執
    字第4595號強制執行事件之執行標的物其中一建物3 樓加蓋
    部分為其所有，而提起本訴，雖原告向本院提起第三人異議
    之訴之前，該執行標的物業已拍定，並已辦畢所有權移轉登
    記，然上開執行標的物拍賣所得價金尚未分配予債權人，故
    該強制執行程序尚未終結，原告為本件起訴，程序上並無不
    合，先予敘明。
(二)、次按，原告於判決確定前，得撤回訴之全部或一部，但被告
    已為本案之言詞辯論者，應得其同意；訴之撤回，被告於期
    日到場，未為同意與否之表示者，自該期日起，其未於期日
    到場或係以書狀撤回者，自前項筆錄或撤回書狀送達之日起
    ，10日內未提出異議者，視為同意撤回，民事訴訟法第 262
    條第1項、第4項定有明文。經查，原告於94年7月28 日言詞
    辯論期日，當庭撤回對被告甲○○、乙○○之訴訟，並經本
    院發函通知被告甲○○、乙○○，而被告甲○○、乙○○於
    上開函文送達之日起，10日內未提出異議，揆之上開規定，
    應視為同意原告撤回此部分訴訟。
三、實體部分：
(一)、關於本院90年度執字第4595號清償票款強制執行事件之執行
    標的物，即坐落新竹市○○段142-19地號土地上建號585 號
    建物，引用本院83年度執字第2573號鑑價資料及最後一次拍
    賣底價，該建物房屋上之3 樓增建部分經鑑價並併入主建物
    一併拍賣等情，業據被告提出強制執行聲請狀、林松茂建築
    師之鑑價報告、本院90年度執字第4595號強制執行事件詢價
    通知、83年度執字第2573號特別減價拍賣公告（以上均影本
    ）各乙份為證，並經本院依職權調取本院90年度執字第4595
    號清償票款強制執行事件卷宗查閱無誤，自堪信為真實。至
    原告主張系爭建號585號建物之3樓加蓋部分為其所有，不應
    列入拍賣範圍等語，被告則以前詞置辯，是本件所應審究者
    為系爭建號585號建物之3樓加蓋部分是否為獨立建物。
(二)、按於原有建築物之外另行增建者，如增建部分與原有建築物
    無任何可資區別之標識存在，而與之作為一體使用者，因不
    具構造上及使用上之獨立性，自不得獨立為物權之客體，原
    有建築物所有權範圍因而擴張，以原有建築物為擔保之抵押
    權範圍亦因而擴張。倘增建部分於構造上及使用上已具獨立
    性，即為獨立之建築物。苟其常助原有建築物之效用，而交
    易上無特別習慣者，即屬從物，而為抵押權之效力所及。若
    增建部分已具構造上之獨立性，但未具使用上之獨立性而常
    助原有建築物之效用者，則為附屬物，其使用上既與原有建
    築物成為一體，其所有權應歸於消滅；被附屬之原有建築物
    所有權範圍因而擴張，抵押權之範圍亦同，最高法院88年台
    上字第485號判決要旨可資參照。經查，系爭增建部分，在
    該案拍賣公告上曾載明：「本件763、585建號實際上因增建
    而合併使用，其上均有增建，為便於拍賣，將位於585建號
    後763建號屋前之增建併入585建號拍賣，位於763建號屋後
    之增建併入763建號拍賣，又其中1429-19地號上之585建號
    上之三樓增建，據債務人之夫丁○○稱係其子丙○○所蓋，
    出資人係其媳婦高玉蓮，惟上開增建經本院勘驗結果並無獨
    立出入門戶，屬585號房屋之一部分，應一併拍賣」，參以
    原告亦自承：「它是陽台外獨立的房屋，它對1、2樓有通行
    權，我主張占有時效取得」等語（94年7月28日言詞辯論筆
    錄），可知系爭增建部分，沒有獨立出入口，附屬在585建
    號建物上，與三樓建物連在一起，要經過585建號建物才可
    以出入，並有88年9月17日林松茂建築師之鑑價報告影本、
    本院民事執行處90年6月8日新院錦執孔字第2573號公告所附
    之83年度執字第2573號強制執行事件不動產附表等件在卷可
    稽，且經本院依職權調閱本院90年度執字第4595號清償票款
    執行卷宗核閱屬實，則系爭增建部分既無獨立出入口，無法
    獨立為交易之客體，在一般社會觀念上，係屬於訴外人黃蔡
    雜念所有585建號建物之一部，縱令系爭增建部分為原告出
    資興建，亦因附合而為黃蔡雜念房屋之成分，無單獨所有權
    存在，原告自不得主張其有所有權。
(三)、次按，強制執行法第15條所謂就執行標的物有足以排除強制
    執行之權利者，係指對於執行標的物有所有權、典權、留置
    權、質權存在情形之一者而言，占有，依民法第940 條之規
    定，不過對於物有事實上管領之力，自不包含在內，最高法
    院44年台上字第721 號判例可資參照。經查，本件原告就系
    爭建號585號建物之3樓加蓋部分並無所有權，已如前述，故
    原告自不得依強制執行法第15條之規定訴請排除本件強制執
    行程序，從而，原告主張系爭加蓋增建部分為其所有，據以
    提起第三人異議之訴，訴請判決系爭加蓋增建部分不在本院
    90年度執字第4959號拍賣範圍之內，即無理由，應予駁回。
四、本案事證已臻明確，兩造其餘之攻擊防禦方法，經審酌與本
    案結論不生影響，爰不一一論述，附此敘明。
五、據上論結：本件原告之訴為無理由，依民事訴訟法第78條，
    判決如主文。
中　　華　　民　　國　　94　　年　　11　　月　　4　　日
                  新竹簡易庭　　法　官  楊數盈
以上正本係照原本作成。
如對本判決上訴，須於判決送達後20日內向本院提出上訴狀。
中　　華　　民　　國　　94　　年　　11　　月　　4　　日
                                書記官  王恬如
